臺灣嘉義地方法院刑事判決　　　　　　 100年度交訴字第25號
公　訴　人　臺灣嘉義地方法院檢察署檢察官
被　　　告　曾文隆
上列被告因業務過失致死案件，經檢察官提起公訴（100 年度偵
字第317 號），被告於本院行準備程序時就犯罪事實為有罪之陳
述，經本院裁定改依簡式審判程序審理，判決如下：
    主  文
曾文隆犯業務過失致人於死罪，處有期徒刑捌月。緩刑貳年。
    犯 罪 事 實
一、曾文隆領有合格汽車駕照，平日以載運水產為業，係從事駕
    駛業務之人，於民國99年9 月4 日上午8 時41分許，駕駛車
    牌號碼7287-GE 號自用小貨車載運水產，沿嘉義縣布袋鎮○
    ○里村里道路由東往西方向行駛，行經上開道路振寮里牌樓
    前無號誌之交岔路口時，本應注意車前狀況，隨時採取必要
    之安全措施，並應注意無號誌之交岔路口車輛應減速慢行，
    作隨時停車之準備，而依當時天候晴、日間自然光，柏油路
    面乾燥、無缺陷，無障礙物，並無不能注意之情事，竟疏未
    注意及此，適有蔡麗環騎乘車牌號碼TH7-510 號重型機車沿
    前該道路由南向北行至該牌樓前之交岔路口亦疏未減速並注
    意車前狀況，曾文隆於該交岔路口前即加速跨越雙黃實線超
    越前車進入該路口致剎車不及，所駕駛自用小貨車車頭撞擊
    蔡麗環重型機車右後側車身，蔡麗環因而受有外傷性顱內出
    血、恥骨骨折及右側第五肋骨骨折之傷害，送醫後仍於同日
    下午3時2分許不治死亡。曾文隆於肇事後，停留現場，待司
    法警察到場處理時，於司法警察未知悉肇事者為何人前，主
    動坦承肇事，自首而願接受裁判。
二、案經蔡麗環之夫黃俊維訴由臺灣嘉義地方法院檢察署檢察官
    偵查起訴。
    理  由
一、本件被告曾文隆所犯非死刑、無期徒刑、最輕本刑為3 年以
    上有期徒刑之罪，或高等法院管轄第一審案件，其於準備程
    序進行中，就被訴事實為有罪之陳述，經本院告知簡式審判
    程序之旨，並聽取檢察官及被告之意見後，裁定進行簡式審
    判程序。
二、上揭事實業據被告曾文隆於本院審理時坦承不諱，核與證人
    即告訴人黃俊維於警詢、偵查之證述相符，並長庚醫療財團
    法人嘉義長庚紀念醫院診斷證明書、有臺灣嘉義地方法院檢
    察署相驗屍體證明書、相驗筆錄、檢驗報告書、道路交通事
    故調查報告表(一)、(二)、道路交通事故現場圖、交通事故肇事
    人自首情形記錄表、現場照片在卷足資佐證，是被告之任意
    性自白與事實相符，應堪採信。按汽車駕駛人行車時，應注
    意車前狀況，隨時採取必要安全措施，且在無號誌之交岔路
    口時，車輛應減速慢行，作隨時停車之準備。道路交通安全
    規則第93條第1 項第2 款、第94條第3 項分別定有明文。被
    告自應遵守上開規定駕車行駛，且依前開道路交通事故調查
    報告表所載，肇事當時天候晴、日間自然光，柏油路面乾燥
    、無缺陷，無障礙物，並無不能注意之情形，故本件被告行
    經上開路段，應注意車前狀況，以防止車禍之發生，其竟疏
    未注意及此，即貿然超車前進，致碰撞被害人蔡麗環而肇事
    ，其有過失甚為顯然。至被害人雖行駛至無號誌交岔路口亦
    未減速並注意車前狀況而有過失，被告仍不解免其過失責任
    ，併此敘明。再被害人確因本件車禍致有外傷性顱內出血、
    恥骨骨折及右側第五肋骨骨折之傷害，送醫後仍不治死亡，
    則被告之過失行為，與被害人之死亡結果間，具有相當因果
    關係，應堪認定。從而，本件事證明確，被告犯行堪以認定
    ，應依法論科。
三、按刑法上所謂業務，係指個人基於其社會地位繼續反覆所執
    行之事務，包括主要業務及其附隨之準備工作與輔助事務在
    內。此項附隨之事務，並非漫無限制，必須與其主要業務有
    直接、密切之關係者，始可包含在業務概念中，而認其屬業
    務之範圍（最高法院89年臺上字第8075號判例參照）。被告
    於肇事當時係駕駛自用小貨車載運水產返回布袋鎮，業經其
    陳述在卷（見本院卷第26頁），故核被告所為，係犯刑法第
    276 條第2 項業務過失致死罪。又被告於肇事後，停留現場
    ，在司法警察尚不知何人為肇事者前，向負責處理之員警自
    承係其駕車發生前揭車禍，進而接受裁判等情，有交通事故
    肇事人自首情形紀錄表在卷可查（見99年度相字第543 號卷
    第21 頁），是被告此舉當認合於自首要件，爰依刑法第62
    條前段之規定，減輕其刑。
四、審酌被告因疏未注意，致生本件事故，對被害人本身及其家
    屬均造成無可彌補之傷害，業已與被害人家屬達成調解並賠
    償完畢，有調解筆錄1 份在卷可查，其肇事後停留於現場，
    犯後坦承犯行，態度尚可，且被害人騎乘機車亦疏未注意車
    前狀況減速慢行，亦有過失等一切情狀，量處如主文所示之
    刑。再被告前未曾因故意犯罪受有期徒刑以上刑之宣告，有
    臺灣高等法院被告前案紀錄表在卷可憑，是被告一時失慮，
    致罹刑章，現已坦承犯行，並已與被害人家屬達成和解，業
    如前述，經此偵、審程序，應知所警惕，信無再犯之虞，故
    認所宣告之刑以暫不執行為適當，爰依刑法第74條第1 項第
    1 款之規定，併予諭知緩刑2 年。
據上論斷，應依刑事訴訟法第273 條之1 第1 項、第299 條第1
項前段，刑法第276 條第2 項、第62條前段、第74條第1 項第1
款，刑法施行法第1 條之1 第1 項、第2 項前段，判決如主文。
本案經檢察官林俊良到庭執行職務。
中    華    民    國   100    年    3     月    21    日
                  交通法庭  法  官  梁淑美

以上正本證明與原本無異。
如不服本判決應於收受判決後10日內向本院提出上訴書狀，並應
敘述具體理由；其未敘述上訴理由者，應於上訴期間屆滿後20日
內向本院補提理由書（均須按他造當事人之人數附繕本）「切勿
逕送上級法院」。告訴人或被害人如對於本判決不服者，應具備
理由請求檢察官上訴，其上訴期間之計算係以檢察官收受判決正
本之日期為準。
中    華    民    國   100    年    3     月    21    日
                            書記官  林金福
中華民國刑法第276條
（過失致死罪）
因過失致人於死者，處2 年以下有期徒刑、拘役或2 千元以下罰
金。
從事業務之人，因業務上之過失犯前項之罪者，處5 年以下有期
徒刑或拘役，得併科3 千元以下罰金。